【裁判字號】    96,訴,1342
【裁判日期】    970430
【裁判案由】    返還押租金等
【裁判全文】
臺灣士林地方法院民事判決              96年度訴字第1342號
原      告  創世紀通信有限公司
法定代理人  丙○○
原      告  集駿電訊科技有限公司
法定代理人  乙○○
上  二  人
訴訟代理人  翁顯杰律師
複 代 理人  丁○○
被      告  甲○○○
上列當事人間返還押租金等事件，本院於民國97年4 月17日言詞
辯論終結，判決如下：
    主      文
被告應給付原告創世紀通信有限公司新臺幣玖萬伍仟零陸拾元
及自民國九十六年十一月十七日起至清償日止，按週年利率百分
之五計算之利息。
被告應給付原告創世紀通信有限公司新臺幣參拾參萬元及各自如
附表所示發票日起至清償日止，均按週年利率百分之五計算之利
息。
被告應給付原告集駿電訊科技有限公司新臺幣伍拾伍萬元及自民
國九十六年十一月十七日起至清償日止，按週年利率百分之五計
算之利息。
原告創世紀通信有限公司其餘之訴駁回。
訴訟費用新臺幣壹萬壹仟捌佰玖拾元由被告負擔十分之九即新臺
幣壹萬零柒佰零壹元，餘由原告創世紀通信有限公司負擔。被告
應賠償原告所預繳之訴訟費用新臺幣壹萬零柒佰零壹元。
本判決原告勝訴部分，於原告創世紀通信有限公司、集駿電訊科
技有限公司各以新臺幣拾肆萬元、新臺幣拾捌萬參仟元為被告供
擔保後，得假執行。但被告如於執行標的物拍定、變賣或物之交
付前，各以新臺幣肆拾貳萬伍仟零陸拾參元、新臺幣伍拾伍萬元
分別為原告創世紀通信有限公司、集駿電訊科技有限公司預供擔
保，得免為假執行。
原告創世紀通信有限公司其餘假執行之聲請駁回。
    事實及理由
一、原告起訴主張：原告創世紀通信有限公司（下稱「創世紀公
    司」）於民國95年5月1日向被告承租門牌號碼為臺北市北投
    區○○○路○段18號1樓之房屋（下稱「系爭房屋」），雙方
    並簽訂房屋租賃契約書（下稱「系爭租約」），約定租賃期
    間自95年5 月1 日起至97年4 月30日止，每月租金新臺幣（
    下同）5 萬5 千元，原告創世紀公司於立約時並交付押租保
    證金（下稱「押租金」）16萬5 千元予被告，原告創世紀公
    司亦開立每張面額均為5 萬5 千元之支票12紙交予被告收執
    ，作為按月支付第一年之租金，嗣原告創世紀公司於95年5
    月29日在所承租之系爭房屋另設立原告集駿電訊科技有限公
    司（下稱「集駿公司」），原告集駿公司再與威寶電信股份
    有限公司（下稱「威寶公司」）簽署特約服務中心契約書，
    而於系爭房屋營業，為威寶公司之特約經銷商，並給付包含
    裝潢費用在內之加盟權利金110 萬元予威寶公司。詎於原告
    集駿公司遷入營業後，有訴外人許其郎等人出面主張渠等為
    系爭房屋之共有人，且向本院起訴要求遷讓，嗣為保障原告
    集駿公司之權益，被告立下承諾書（下稱「系爭承諾書」）
    ，承諾因系爭房屋產權問題而於合約到期日前需遷出時，除
    原簽約押租金全數退還外，另須攤付原告集駿公司所支付之
    裝潢費用55萬元。而原告創世紀公司始再開立每張面額均為
    5 萬5 千元之支票12紙交予被告收執，作為按月支付第二年
    之租金。嗣於96年9 月14日原告集駿公司接獲本院執行處96
    年度執字第23618 號執行命令（下稱「系爭執行命令」），
    令原告集駿公司應於系爭執行命令到達翌日起15日內將系爭
    房屋遷讓交還債權人及共有人全體，原告便以臺北市○○路
    郵局第23618 號存證信函（下稱「系爭存證信函」）通知被
    告其將於96年9 月30日終止系爭租約，同時請求被告交還尚
    未到期之租金支票、返還押租金及賠償損失55萬元，嗣原告
    集駿公司於96年9 月28日遷讓系爭房屋，原告創世紀公司並
    於96年9 月30日將系爭房屋鑰匙及遙控器交還被告。惟被告
    拒絕履行上開義務，並仍繼續提示兌領系爭租約終止後之租
    金支票。為此，爰依系爭租約、承諾書及不當得利之法律關
    係，提起本件訴訟等語。並聲明：(一)被告應給付原告創世紀
    公司22萬元及自起訴狀繕本送達翌日起至清償日止，按週年
    利率5%計算之利息。(二)被告應給付原告創世紀公司33萬元及
    各自如附表所示發票日起至清償日止，均按週年利率5%計算
    之利息。(三)被告應給付原告集駿公司55萬元及自起訴狀繕本
    送達翌日起至清償日止，按週年利率5%計算之利息。(四)原告
    願供擔保請准宣告假執行。
二、被告則以：伊與原告創世紀公司簽訂系爭租約前即已告知系
    爭房屋就訴外人許洪鑾英持分部分，共同繼承人之間仍有訟
    爭關係，原告於承租之初便已知悉伊與許其郎等人之間仍有
    民事分割遺產等訴訟正在進行，嗣許其郎等人雖於另案本院
    96年度簡上字第31號判決民事無權占有訴訟中獲勝訴確定，
    並執該確定判決對系爭房屋聲請強制執行，惟伊業已提起再
    審之訴，且一併聲請停止執行，獲本院96年度聲字第1433號
    民事裁定（下稱「系爭裁定」）准許在案。況伊已於系爭房
    屋拍定後行使優先承買權，並繳交價金，而取得系爭房屋所
    有權在案。足見原告創世紀公司之租賃權自始至終未曾受損
    ，仍得就系爭房屋續為約定之使用、收益，且伊已於出租前
    詳盡告知，原告現卻諉為不知，並以此為由要求終止租約，
    自非合法。原告曾於96年9 月30日晚間將系爭房屋之鑰匙及
    電動鐵捲門之遙控器返還予伊，並向伊表示依照系爭執行命
    令原告必須先行遷出，但待伊買下系爭房屋全部持分後，原
    告會回到系爭房屋繼續承租營業，且原告未前往系爭房屋辦
    理點交，故伊並未同意原告提前終止租賃契約。又原告創世
    紀公司尚未繳清系爭房屋之電費，且系爭房屋之鐵捲門亦因
    原告創世紀公司拆除主機而無法開啟，而原告之招牌、霓虹
    燈等設備迄今均仍留置原地，足證原告創世紀公司並未將系
    爭房屋騰空回復原狀，則原告創世紀公司主張其已依法終止
    系爭租約，並不可採，被告自得繼續收取租金。縱認原告創
    世紀公司已終止系爭租約，惟依民法第453 條、第450 條第
    3 項之規定，原告應至少提前1 個月通知伊，故原告所寄出
    之存證信函而為提前通知終止系爭租約之意思表示，依法最
    早僅能以96年10月30日為終止系爭租約之日，故原告創世紀
    公司請求返還96年10月份之租金並無理由。又系爭租約第7
    條、第18條約定，於系爭租約有效期間內，原告創世紀公司
    倘欲終止系爭租約，即應依系爭租約之約定，賠償伊1 個月
    租金，且不得請求償還已付之租金。另原告使用系爭房屋並
    未繳清電費，故伊所代為墊繳之電費14,437元，得依不當得
    利法律關係請求原告返還，並以之與原告創世紀公司所請求
    之金額抵銷。且依系爭租約第19條約定，原告創世紀公司租
    賃期間之租金稅金均應由其負擔。即使原告創世紀公司已合
    法終止系爭租約，惟系爭房屋電動鐵捲門馬達上之主機亦已
    消失無蹤，且原告創世紀公司就系爭房屋尚未回復原狀，伊
    主張將系爭房屋回復原狀所需之費用與原告所請求之金額相
    抵銷。再伊從未因系爭房屋產權問題要求原告集駿公司遷出
    ，是原告集駿公司請求伊賠償裝潢費用55萬元，不符系爭承
    諾書系爭承諾書第3 條所約定之要件等語，資為抗辯。並聲
    明：(一)原告之訴駁回。(二)如受不利判決，被告願供擔保，請
    准宣告免為假執行。
三、兩造不爭執之事實：
  (一)原告創世紀公司向被告承租系爭房屋，雙方並簽訂系爭租約
    ，約定租賃期間自95年5 月1 日起至97年4 月30日止，每月
    租金為5 萬千元，原告創世紀公司於立約時已交付押租金16
    萬5 千元及簽發面額均為5 萬5 千元之支票共12紙予被告收
    執，作為按月支付第一年之租金。
  (二)原告集駿公司於95年5 月29日成立並設籍於系爭房屋，嗣於
    95年6 月1 日與威寶公司簽訂特約服務中心契約書。
  (三)被告集駿公司於系爭房屋開始營業後，有許其郎等人出面主
    張渠等為系爭房屋之共有人，且向本院起訴要求遷讓，嗣於
    被告與原告集駿公司簽訂系爭承諾書後，原告創世紀公司始
    再簽發面額均為5萬5千元之支票12紙予被告收執，作為按月
    支付第二年之租金。
  (四)原告集駿公司於96年9 月14日接獲本院系爭執行命令，令其
    應於系爭執行命令到達翌日起15日內將系爭房屋遷讓交還債
    權人及共有人全體後，原告創世紀公司便委託訴外人乙○○
    以系爭存證信函通知被告其將於96年9 月30日終止系爭租約
    ，嗣原告創世紀公司並於96年9 月30日晚間將系爭房屋之鑰
    匙及電動鐵捲門之遙控器返還予被告。
  (五)系爭房屋於96年11月22日經本院以系爭裁定准許被告於供擔
    保後停止執行。
  (六)被告就系爭房屋所代墊自96年8月2日起至至97年4月8日止共
    1萬4,437元之電費，原告創世紀公司同意於其所請求之金額
    抵銷。
  (七)兩造合意關於拆除系爭房屋室外招牌費用願以1萬6,500元計
    算，拆除室外天花板、立柱包版費用願以5 千元計算，拆除
    室內天花板、木板牆、櫃臺費用願以2 萬5,500 元計算，拆
    除大門玻璃門費用願以2,500 元計算，整理檢修電線及冷氣
    銅管願以1 萬1 千元計算。且如本院認為原告負有拆除室內
    儲藏室磚牆及打除室內地磚之義務，同意以被告估價之金額
    3 萬4 千元計算，垃圾清理搬運運棄也以被告估價之金額1
    萬6 千元為準；如本院認為原告不負有上開回復原狀之義務
    ，則同意以原告所估價垃圾清理搬運運棄費用3 千元為準（
    本院卷第135、142、144至145頁）。
  (八)原告創世紀公司所簽發如附表所示自96年10月1日至97年4月
    1日之租金支票共7紙，均業經被告提示兌現。
四、得心證之理由：
    原告主張其已合法終止系爭租約，依系爭租約、承諾書及不
    當得利之法律關係，被告應返還原告創世紀公司押租金及租
    約終止後已付之租金，另應賠償原告集駿公司之損害等語，
    惟為被告所否認，並以前揭情詞置辯。是本件爭點即為：(一)
    原告創世紀公司是否已合法終止系爭租約？何時終止？(二)原
    告創世紀公司得否請求被告返還自96年10月起已支付之租金
    ？(三)原告創世紀公司得否請求被告返還多少押租金？(四)原告
    集駿公司得否請求被告給付55萬元？茲分述如下：
  (一)原告創世紀公司是否已合法終止系爭租約？何時終止？
    按租賃關係存續中，承租人因第三人就租賃物主張權利，致
    不能為約定之使用、收益者，得終止租約，民法第436 條準
    用同法第435 條第2 項規定甚明。經查：
    1.原告集駿公司於96年9 月14日接獲本院系爭執行命令，令
      其應於系爭執行命令到達翌日起15日內將系爭房屋遷讓交
      還債權人及共有人全體等情，已如前述，顯見原告創世紀
      公司業因第三人就租賃物主張權利，致不能為約定之使用
      、收益甚明。是原告創世紀公司嗣委託乙○○以系爭存證
      信函通知被告其將於96年9 月30日終止系爭租約，並於當
      日晚間將系爭房屋之鑰匙及電動鐵捲門之遙控器返還予被
      告，揆諸前揭規定，應認系爭租約業於96年9 月30日合法
      終止。
    2.被告雖辯稱：伊業已提起再審之訴，且獲本院系爭裁定准
      許停止執行，亦已提存擔保金聲請停止執行，又於系爭房
      屋拍定後行使優先承買權，並繳交價金，而取得系爭房屋
      之所有權，足見原告創世紀公司之租賃權自始至終未曾受
      損，仍得就系爭房屋續為約定之使用、收益等語，並提出
      系爭裁定影本、提存書影本、本院97年3 月29日士院木執
      祥字第9634126 號執行命令影本及本院送存代理國庫銀行
      支票清單影本為證（本院卷第50至52、152 至156 頁）。
      惟查，原告集駿公司係於96年9 月14日即接獲系爭執行命
      令，令其應於系爭執行命令到達翌日起15日內即96年9 月
      30 日 以前將系爭房屋遷讓交還債權人及共有人全體。而
      被告就系爭執行命令聲請停止執行獲准之系爭裁定，則係
      於96 年11 月22日始作成，足證被告於系爭執行命令所定
      最後遷讓期限之前，並未取得停止執行之裁定，原告創世
      紀公司自無從對抗系爭執行命令，遑論被告遲至97年3 月
      6 日始提存系爭裁定所命供之擔保金，以及於97年4 月9
      日始就系爭房屋行使優先承買權並繳足價金。是被告所辯
      上情，洵無足採。
    3.被告又辯稱：伊與原告創世紀公司簽訂系爭租約前即已詳
      盡告知就系爭房屋仍有訟爭關係，原告創世紀公司現卻諉
      為不知，並以此為由要求終止租約，自非合法，且原告創
      世紀公司並向伊表示依照法院命令其必須先行遷出，惟待
      伊買下系爭房屋全部持分後，原告創世紀公司會遷回系爭
      房屋繼續承租等語，並舉證人即被告之女石慧芬於97年1
      月17日本院言詞辯論時到場證稱：「（96年）9 月30日晚
      上，承租的人（原告創世紀公司）有一男一女來找我媽媽
      ，說他要先還鑰匙。我媽媽說：『不是已經有先給你們（
      原告創世紀公司之員工）看過撤銷強制搬遷的公文了嗎？
      』，他們說他們還是要還，等官司結束之後再來承租，硬
      要把鑰匙還給媽媽。……他們說還要請我媽媽將房子保留
      給她們」等語（本院卷第58頁）為證。惟查：
      (1)系爭停止執行之裁定係於96年11月22日始作成，已如前
        述，足徵證人石慧芬證稱於96年9 月30日晚上被告說已
        將系爭裁定交予原告創世紀公司員工閱覽過之證詞，顯
        與事實不符，故證人石慧芬所證上情，已難遽信。
      (2)另原告創世紀公司與被告簽訂系爭租約時即一次簽發第
        一年12張租金支票予被告收執，嗣於第二年租期開始前
        ，係於被告簽立系爭承諾書後，原告創世紀公司始再簽
        發第二年12張租金支票予被告收執等情，為兩造所不爭
        執，復據證人即原告創世紀公司員工楊琇如於97年2 月
        1 8 日本院言詞辯論時到場證稱：「我們簽約的時候是
        簽2 年約，在支付第2 年支票之前，因為收到法院的訴
        訟通知，得知房子的產權有爭議，所以特別拿這張承諾
        書給房東（被告）請他們簽署，我們才願意支付支票」
        、「後來在96年9 月30日晚上，我們就將系爭房屋的鑰
        匙（鐵門的遙控器及玻璃門的鑰匙）交還給房東」、「
        當時交鑰匙給房東的過程，是我跟另一位男性員工一起
        去的。房東跟我們說，他已經去處理房子的問題了，要
        求我們不必遷出，沒有問題。但是因為我們一直沒有收
        到法院的通知，所以我還是把鑰匙交還給他」、「我當
        時沒有告訴他說房子很好，請他保留下來，我們以後還
        要回來租的話」等語明確（本院卷第75頁至第76頁）。
      (3)況衡諸常情，倘被告簽訂系爭租約前即已告知原告創世
        紀公司就系爭房屋與許其郎等人間仍有訟爭關係，則原
        告創世紀公司當於簽訂系爭租約時即要求被告簽立系爭
        承諾書，而非於嗣後支付第二年租金支票前始要求被告
        簽立系爭承諾書，尤其營業據點搬遷事關重大，非但影
        響業務運作，更增加營業成本支出，原告創世紀公司再
        不智，也不至於要求被告保留系爭房屋，待產權問題解
        決再行遷回營業，益見被告所辯上情，亦難憑採。
    4.至被告辯稱伊未前往系爭房屋辦理點交，系爭房屋之鐵捲
      門亦無法開啟，而原告之招牌、霓虹燈等設備迄今均仍留
      置原地，且原告創世紀公司尚未繳清系爭房屋之電費，是
      系爭租約尚未合法終止等語。惟查，被告所辯上情應係原
      告創世紀公司合法終止系爭租約後點交房屋及回復原狀之
      問題，對原告創世紀公司已合法終止系爭租約並無影響，
      被告所辯上情，委不足採。
  (二)原告創世紀公司得否請求被告返還自96年10月起已支付之租
    金？
    1.按無法律上之原因而受利益，致他人受損害者，應返還其
      利益，民法第179 條前段定有明文。原告創世紀公司所簽
      發如附表所示自96年10月1 日至97年4 月30日共7 個月之
      租金支票，業經被告提示兌現，前已認定。又系爭租約既
      已於96年9 月30日合法終止，租賃關係應於該日起歸於消
      滅。是被告自該日起受領原告創世紀公司支付租金之法律
      上原因即不存在，自應返還其利益予原告創世紀公司。故
      原告創世紀公司得請求被告返還系爭租約終止後其已兌領
      之7 個月租金共38萬5 千元（計算式：55,000×7 ＝385,
      000） 。
    2.至被告辯稱依民法第453 條、第450 條第3 項之規定，原
      告創世紀公司應至少提前1 個月通知伊，從而原告創世紀
      公司請求返還96年10月份之租金並無理由等語。惟按定有
      期限之租賃契約，如約定當事人之一方於期限屆滿前，得
      終止契約者，其終止契約，應依第450 條第3 項之規定，
      先期通知，民法第453 條固定有明文。惟該規定係指定期
      租約之當事人，依約定條款提前終止租約時，應先期通知
      。而稽諸系爭租約內容，並未約定當事人之一方於期限屆
      滿前，得終止契約，且原告創世紀公司亦非依系爭租約條
      款提前終止租約，自無上開規定之適用。是被告所辯，容
      有誤會，亦不足採。
    3.又系爭租約第7 條固約定，契約期間內原告創世紀公司若
      擬遷離他處時，不得向被告請求償還租金等情。惟查，上
      開約定應係指系爭租約存續期間內，原告創世紀公司倘欲
      提前搬遷，即不得請求已付且到期之租金，至於系爭租約
      終止後，原告創世紀公司預付且尚未到期之租金，則不在
      上開約定之範圍內。是被告辯稱依上開約定，原告創世紀
      公司不得請求償還如附表所示已付之租金等語，洵不足採
      。
    4.另系爭租約第8 條雖約定，原告創世紀公司未經被告同意
      ，不得將系爭房屋出借、轉租、頂讓或以其他變相方法由
      他人使用等情。惟查，被告既已於系爭租約存續期間，與
      原告集駿公司簽署系爭承諾書，顯早已知悉並同意原告創
      世紀公司將系爭房屋提供予原告集駿公司作為營業據點使
      用。是被告辯稱原告創世紀公司違反上開約定，不得請求
      返還租金及後述之押租金等語，亦不足採。
  (三)原告創世紀公司得否請求被告返還多少押租金？
    按押租金係為擔保承租人租賃債務之履行，租賃關係消滅後
    ，承租人如有欠租或其他債務不履行時，其所交付之押租金
    ，固發生當然抵充之效力。但於租賃關係終了，租賃物已返
    還，承租人無債務不履行情事，且押租金尚有餘額時，承租
    人即得請求返還（最高法院87年度臺上字第1631號、81年度
    臺上字第1630號判決參照）。被告辯稱原告創世紀公司尚欠
    其回復原狀費用12萬1,275 元及租金稅金，且依系爭租約第
    1 8 條約定，原告創世紀公司倘欲終止租約，應賠償伊1 個
    月租金，爰依不當得利之法律關係請求原告創世紀公司返還
    ，並以該金額主張抵銷乙節，雖據其提出系爭租約及工程估
    價單等影本（調解卷第9 頁至第13頁，本院卷第135 頁）為
    證，惟為原告創世紀公司所否認，經查：
    1.關於回復原狀所需費用部分：
      (1)按承租人於租賃關係終止後，應返還租賃物。租賃物有
        生產力者，並應保持其生產狀態，返還出租人，民法第
        455條定有明文。復按系爭租約第9條約定：「房屋有改
        裝設施之必要，乙方（原告創世紀公司）取得甲方（被
        告）同意後得自行裝設，但不得損害原有建築，乙方於
        交還房屋時自應負責回復原狀」。而所謂回復原狀，應
        係指將「房屋有改裝設施」之部分，回復至出租前未改
        裝時之狀態而言。經查，原告創世紀公司就系爭房屋所
        裝設之室外招牌、霓虹燈及室內儲藏室磚牆、地磚等固
        定裝潢迄今尚未拆除，又原告創世紀公司僅將系爭房屋
        之鑰匙及電動鐵捲門之遙控器返還予被告，並未會同被
        告前往系爭房屋點交，且系爭房屋之電動鐵捲門遙控器
        主機（下稱「系爭遙控器主機」）嗣後亦遭拆除等情，
        為兩造所不爭執，並據證人石慧芬提出加裝系爭遙控器
        主機費用之收據1 紙、系爭房屋內外照片共20張附卷可
        參（本院卷第61頁至第69頁），堪信為真實。足徵被告
        辯稱原告創世紀公司尚未將系爭房屋回復至出租前未改
        裝時之狀態，堪認為真正。揆諸系爭租約之約定，原告
        創世紀公司自應負回復原狀之義務。且因原告創世紀公
        司承租系爭房屋時，屋內並無現有之磚造儲藏室及地磚
        ，且上開設施並不當然符合被告或其後使用者之需求，
        而屬增加系爭房屋價值之設施，是原告創世紀公司仍負
        有拆除系爭房屋室內儲藏室磚牆及地磚之義務。
      (2)又據證人即永春房屋仲介公司（下稱「永春公司」）職
        員蔡紫庭於97年2 月18日本院言詞辯論時到場結證稱：
        伊與鎖匠前往系爭房屋時發現系爭遙控器主機已遭拔除
        ，伊乃請鎖匠更換遙控器主機，所需費用4 千元係由許
        明郎之子支付，被告並未付錢等語（本院卷第77至78頁
        ）。顯見被告既未因回復原狀而支出上開費用，又未因
        系爭遙控器主機遭拔除而受有任何損害，故被告主張原
        告創世紀公司應給付更換遙控器主機之費用4 千元予伊
        ，洵屬無據。
      (3)關於將系爭房屋回復原狀之費用，業據兩造於97年4 月
        1 7 日本院言詞辯論時協議：拆除室外招牌費用願以1
        萬6,500 元計算，拆除室外天花板、立柱包版費用願以
        5 千元計算，拆除室內天花板、木板牆、櫃臺費用願以
        2 萬5,500 元計算，拆除大門玻璃門費用願以2,500 元
        計算，整理檢修電線及冷氣銅管願以1 萬1 千元計算，
        拆除室內儲藏室磚牆及打除室內地磚同意以3 萬4 千元
        計算，垃圾清理搬運運棄亦同意以1 萬6 千元計算，亦
        如前述。故原告創世紀公司應負擔回復原狀之費用共11
        萬500 元（計算式：16,500+5,000+25,500+2,500+11,0
        00+34,000+ 16,000 ＝110,500） 。
    2.關於原告創世紀公司應否賠償被告其提前終止系爭租約之
      1 個月租金5 萬5千元部分：
      按權利之行使，不得違反公共利益，或以損害他人為主要
      目的。行使權利，履行義務，應依誠實及信用方法，民法
      第148 條定有明文。被告辯稱依系爭租約第18條之約定，
      原告創世紀公司倘欲終止租約，應賠償伊1 個月租金等語
      ，惟觀諸系爭租約第18條約定「特約應受強制執行之事項
      ：1.租賃期間內乙方若擬提前遷離他處時，乙方應賠償甲
      方1 個月租金，乙方決無異議」之內容，應將此條款解釋
      為原告創世紀公司因可歸責於己之事由而提前遷離他處時
      ，被告始得請求賠償1 個月租金，方與誠實信用原則相符
      。而原告創世紀公司係因許其郎等人依民事確定判決就系
      爭房屋主張權利，並聲請本院核發系爭執行命令要求限期
      搬遷，致不能為兩造所約定之使用、收益，始提前終止租
      約遷離他處，顯屬不可歸責於己之事由，自無上開約定之
      適用。是被告當不得請求原告創世紀公司賠償提前終止系
      爭租約之1 個月租金5 萬5 千元。
    3.關於原告創世紀公司應否給付被告代墊之電費1萬4,437元
      部分：
      稽諸系爭租約第15條約定：「乙方水電費及營業上必須繳
      納之捐稅自行負擔」。是原告創世紀公司自應負擔系爭租
      約存續期間以及系爭租約終止後仍繼續使用之電費。而原
      告創世紀公司雖已於96年9 月30日終止系爭租約，惟因其
      疏未切斷室外招牌霓虹燈之電源，故仍繼續消耗系爭房屋
      之用電等情，為兩造所不爭執。且自96年8 月2 日起，截
      至原告創世紀公司切斷上開電源為止，被告共代繳系爭房
      屋之電費1 萬4,437 元，亦如前述。是原告創世紀公司自
      應給付被告所代為墊繳之上開電費。
    4.關於原告創世紀公司應否給付被告代墊之租金稅金部分：
      按系爭租約第19條固約定「本租金憑單扣繳由甲/ 乙方負
      責向稅捐稽徵機關繳納。稅金由乙方負擔，乙方不得以任
      何理由要求甲方負擔部分或全部之稅金」，惟因被告並未
      舉證證明有應由原告創世紀公司負擔之租金稅金，或被告
      已代為繳納上開租金稅金，是被告辯稱原告創世紀公司應
      給付其代墊之稅金等語，自難憑採。
    5.綜上，原告創世紀公司應給付被告將系爭房屋回復原狀所
      需之費用11萬500 元及被告代墊之電費1 萬4,437 元，合
      計共12萬4,937 元。從而，被告就上開費用，主張與其應
      返還予原告創世紀公司之押租金16萬5,000 元抵銷，自屬
      有據。是原告創世紀公司僅得請求被告返還剩餘押租金4
      萬63元（計算式：165,000 －124,937 ＝40,063）。
  (四)原告集駿公司得否請求被告給付55萬元？
    按解釋意思表示，應探求當事人之真意，不得拘泥於所用之
    辭句，民法第98條定有明文。又解釋當事人所立書據之真意
    ，以當時之事實及其他一切證據資料為其判斷之標準，不能
    拘泥字面或截取書據中一二語，任意推解致失真意，最高法
    院19年上字第28號判例可資參照。經查：
    1.被告確與原告集駿公司簽訂系爭承諾書，前已認定。而證
      人楊琇如於上開期日到場證稱：「（提示原證五承諾書，
      你是否看過？）有。被告簽約的時候我有去，後來這張承
      諾書是我帶去給他簽的」、「我們簽約的時候是簽2 年約
      ，在支付第二年支票之前，因為收到法院的訴訟通知，得
      知房子的產權有爭議，所以特別拿這張承諾書給房東（被
      告）請他們簽署，我們才願意支付支票」、「集駿（公司
      ）跟創世紀（公司）負責人有親戚關係，類似關係企業」
      、「我拿承諾書去，是因為創世紀（公司）包括集駿公司
      的老闆請我去跟房東談這件事情。當時房東有出示房屋的
      完稅證明，房東當時因為很確定他的產權沒有問題，所以
      才願意簽這份承諾書」、「當初草擬這份承諾書的時候，
      並沒有特別研究它的文義。我們的意思，單純的只是希望
      房東承諾產權沒有問題。如果因為產權發生爭議，導致我
      們被迫提前遷出，則房東應該負相關之賠償責任」等語（
      本院卷第75至76頁）。顯見雙方之所以簽訂系爭承諾書，
      係因原告集駿公司已與威寶公司簽訂特約服務中心契約，
      並於系爭房屋裝潢後開始營業，嗣因得知第三人就系爭房
      屋主張權利，且與被告訴訟中，為避免於系爭租約存續期
      間被迫提前遷離系爭房屋，致受不測之損害，乃與被告協
      商後簽訂系爭承諾書，以保障原告之權益。
    2.又稽諸系爭承諾書第3 條約定：「甲方（被告）若因房屋
      產權問題要求乙方（原告集駿公司）於合約到期日97 年4
      月30日前遷出，除原簽約保證金全數退還外，另需攤付乙
      方房屋裝潢費用。裝潢費總計新臺幣110 萬元，甲方需攤
      付新臺幣55萬元整」。雖有「被告要求原告集駿公司提前
      遷出」之辭句，惟參酌上開雙方簽訂系爭承諾書之時空背
      景，以及原告集駿公司要求被告簽訂系爭承諾書之目的，
      上開約定應解釋為凡因系爭房屋產權問題，導致原告集駿
      公司被迫提前遷出者，被告即應賠償原告集駿公司55萬元
      ，而不以被告要求原告集駿公司遷出為限，始符合當事人
      之真意，以及雙方簽訂系爭承諾書之意旨。
    3.本件被告集駿公司確係因本院所核發之系爭執行命令，令
      其應於命令到達翌日起15日內將系爭房屋遷讓交還債權人
      及共有人全體，始依系爭執行命令於96年9 月30日前被迫
      遷出，均如前述，顯見系爭承諾書第3 條約定之停止條件
      業已成就，則原告集駿公司自得依該約定，請求被告給付
      55萬元。被告辯稱伊從未因系爭房屋產權問題要求原告集
      駿公司遷出，系爭承諾書所約定之條件尚未成就等語，顯
      與上開當事人真意不符，自不足採。
五、綜上所述，原告創世紀公司與被告間之系爭租約業於96年9
    月30日合法終止，原告創世紀公司得依系爭租約及不當得利
    之法律關係，請求被告返還系爭租約終止後其已兌領之7 個
    月租金共38萬5 千元及押租金16萬5 千元，惟因原告創世紀
    公司尚應償還被告代為將系爭房屋回復原狀所需之費用11萬
    500 元及代墊之電費1 萬4,437 元，經被告主張與其所負之
    上開押租金債務抵銷後，原告創世紀公司尚得請求被告返還
    預付之租金38萬5 千元及押租金4 萬63元。從而，原告創世
    紀公司於訴請被告給付9 萬5,063 元（即96年10月之租金5
    萬5 千元及押租金餘額4 萬63元，計算式：55,000+40,063=
    95,063）並自起訴狀送達翌日即96年11月17日起至清償日止
    ，按週年利率5%計算之利息，以及訴請被告給付33萬元（即
    96年11月至97年4 月之租金，計算式：55,000×6 ＝330,00
    0） 及各自如附表所示發票日起至清償日止，均按週年利率
    5%計算利息之範圍內，為有理由，應予准許。逾此範圍之請
    求，即屬無據，應予駁回。又原告集駿公司依系爭承諾書第
    3 條之約定，訴請被告給付55萬元及自起訴狀送達翌日即96
    年11月17日起至清償日止，按週年利率5%計算之利息，亦有
    理由，應予准許。
六、本件訴訟費用額確定為1 萬1,890 元（即原告預繳之第一審
    裁判費1 萬1,890 元），並應由被告負擔十分之九即1 萬70
    1 元，其餘1,189 元由原告創世紀公司負擔。故被告應賠償
    原告所預繳之訴訟費用1 萬701 元。
七、兩造均陳明願供擔保，聲請宣告假執行及免為假執行，經核
    原告勝訴部分，均於法相符，爰分別酌定相當之擔保金額併
    予准許；至原告創世紀公司敗訴部分，其假執行之聲請即失
    所附麗，應予駁回。
八、本件判決基礎已臻明確，兩造其餘之攻擊防禦方法及訴訟資
    料經本院斟酌後，核與判決不生影響，無一一論述之必要，
    併予敘明。
據上論結，原告之訴為一部有理由，一部無理由，依民事訴訟法
79條、第85條第1 項後段、第87條第1 項、第390 條第2 項、第
392 條第2 項、第3 項，判決如主文。
中    華    民    國    97    年    4     月    30    日
                  民事第二庭  法  官  張國勳
以上正本證明與原本無異。
如對本判決上訴，應於判決送達後20日內向本院提出上訴狀。
中    華    民    國    97    年    5     月     2    日
                              書記官  周玉惠
附表：
┌──┬─────┬────┬───┬────────┐
│編號│ 票號     │發票日  │金額  │  付款銀行      │
├──┼─────┼────┼───┼────────┤
│1   │UC0000000 │96.11.1 │55,000│華南銀行圓山分行│
├──┼─────┼────┼───┼────────┤
│2   │UC0000000 │96.12.1 │55,000│華南銀行圓山分行│
├──┼─────┼────┼───┼────────┤
│3   │UC0000000 │97.1.1  │55,000│華南銀行圓山分行│
├──┼─────┼────┼───┼────────┤
│4   │UC0000000 │97.2.1  │55,000│華南銀行圓山分行│
├──┼─────┼────┼───┼────────┤
│5   │UC0000000 │97.3.1  │55,000│華南銀行圓山分行│
├──┼─────┼────┼───┼────────┤
│6   │UC0000000 │97.4.1  │55,000│華南銀行圓山分行│
└──┴─────┴────┴───┴────────┘


司法院資訊處製作；財團法人民間司法改革基金會備份。
